臺灣臺中地方法院簡易民事判決
111年度中簡字第2130號
原      告  劉玠旻  
被      告  林品宏  

上列當事人間返還投資款事件，本院於民國111年8月25日言詞辯
論終結，判決如下：
    主      文
被告應給付原告新臺幣109,200元，及自民國111年3月5日起至清
償日止，按年息5%計算之利息。
原告其餘之訴駁回。
訴訟費用由被告負擔。 
本判決原告勝訴部分得假執行。
    事實及理由
一、被告經合法通知，未於言詞辯論期日到場，查無民事訴訟法
    第386條所列各款情形，爰依原告之聲請，由其一造辯論而
    為判決，合先敘明。
二、原告起訴主張：兩造前於民國109年12月23日達成協議投資
    「舒服餐盒」，簽訂合作意向書（下稱系爭契約），原告並
    交付投資款新臺幣（下同）11萬元予被告。被告口頭告知預
    計110年5月開店，然簽約後1年並無開店之事實，且被告聯
    絡溝通上均採取消極之態度，合約期間亦未提供任何支出報
    表給原告查核，僅於110年4月提出研發餐盒之4張照片予原
    告閱覽，故原告於110年12月依系爭契約第7條向被告表示終
    止系爭契約，被告遂於同年月7日予以同意、合意終止系爭
    契約。被告應返還系爭契約原告之投資款11萬元予原告等語
    。並聲明：被告應給付原告11萬元，及起訴狀繕本送達翌日
    起至清償日止，按年息百分之5計算之利息。
三、被告經合法通知，未於言詞辯論期日到場，亦未提出任何書
    狀作何聲明或陳述。
四、得心證之理由：
　㈠按契約之解除，出於雙方當事人之合意時，無論有無可歸責
    於一方之事由，除經約定應依民法關於契約解除之規定外，
    並不當然適用民法第259條之規定，倘契約已為全部或一部
    之履行者，僅得依不當得利之規定請求返還其利益（最高法
    院59年臺上字第4297號判例意旨參照）。次按契約之合意解
    除與法定解除權之行使性質不同，效果亦異。前者為契約行
    為，即以第二次契約解除第一次契約，其契約已全部或一部
    履行者，除有特別約定外，並不當然適用民法第259條關於
    回復原狀之規定。後者為單獨行為，其發生效力與否，端視
    有無法定解除原因之存在，既無待他方當事人之承諾，更不
    因他方當事人之不反對而成為合意解除（最高法院63年度臺
    上字第1989號判例意旨參照）。再按無法律上之原因而受利
    益，致他人受損害者，應返還其利益；雖有法律上之原因，
    而其後已不存在者亦同；不當得利之受領人，不知無法律上
    之原因，而其所受之利益已不存在者，免負返還或償還價額
    之責任。受領人於受領時，知無法律上之原因或其後知之者
    ，應將受領時所得之利益，或知無法律上之原因時所現存之
    利益，附加利息，一併償還；如有損害，並應賠償，民法第
    179條、第182條定有明文。
　㈡原告主張109年12月23日兩造達成協議投資「舒服餐盒」，簽
    訂系爭契約，原告並交付投資款11萬元予被告，被告口頭告
    知預計110年5月開店，然簽約後1年並無開店，合約期間亦
    未提供任何支出報表給原告查核，僅於110年4月提出研發餐
    盒之4張照片予原告閱覽，原告於110年12月依系爭契約第7
    條向被告表示終止系爭契約，被告遂於同年月7日予以同意
    、合意終止系爭契約等情，業據提出與其所述相符之系爭契
    約、存證信函、兩造LINE對話截圖等附卷可稽（見本院卷第
    21-33頁），被告言詞辯論庭期時未到場爭執或提出書狀答
    辯以供本院審酌，綜合上開證據調查之結果，堪信為真實。
　㈢惟依上揭兩造110年12月7日LINE對話截圖內容：被告並未認
    為原告違約，被告願意退還原告之金額僅7萬元，而原告回
    應表示不接受，認為被告不應把申請商標之費用歸由原告負
    擔等語（見本院卷第31頁），可知兩造於系爭契約存續期間
    ，確已支出申請商標之費用，依理應由兩造依出資之比例負
    擔，始屬公允。參以原告並不爭執註冊商標之費用為35,000
    元（見本院卷第57頁），及自承被告110年4月曾提出研發餐
    盒之4張照片予原告閱覽（見本院卷第62頁），研發餐盒後
    拍攝照片之價值難以衡量，本院乃類推適用民事訴訟法第22
    2條第2項之規定，審酌研發餐點一般所需花費之勞力、時間
    、費用，與專業拍照實屬不易等節後，認系爭契約存續期間
    ，共已支出約40,000元（35,000＋5,000＝40,000），原告應
    於依出資比例（2%）負擔前開費用800元（40,000×2%＝800）
    後，始得請求被告返還剩餘之投資款項即109,200元（110,0
    00－800＝109,200）。蓋被告受領上開剩餘投資款之法律上原
    因，業因兩造合意解除系爭契約而不存在，原告自得請求被
    告返還該部分已收之投資款，並附加利息，且該利息應自被
    告知悉無法律上之原因時起算。
　㈣另按給付有確定期限者，債務人自期限屆滿時起，負遲延責
    任；給付無確定期限者，債務人於債權人得請求給付時，經
    其催告而未為給付，自受催告時起，負遲延責任；其經債權
    人起訴而送達訴狀，或依督促程序送達支付命令，或為其他
    相類之行為者，與催告有同一之效力，民法第229條第1 項
    、第2 項分別定有明文。末按遲延之債務，以支付金錢為標
    的者，債權人得請求依法定利率計算之遲延利息。但約定利
    率較高者，仍從其約定利率；應付利息之債務，其利率未經
    約定，亦無法律可據者，週年利率為百分之5，民法第233條
    第1項、第203條亦分別明定。查兩造並未事先約定遲延返還
    投資款之利率，且被告知悉無法律上之原因時即為兩造合意
    終止系爭契約時，原告原得自110年12月8日起請求被告併給
    付相關利息，今原告僅請求被告給付自起訴狀繕本送達翌日
    即111年3月5日（見本院卷第39頁）起至清償日止，按年息
    百分之5計算之法定利息，並未逾越得請求之範圍，應屬有
    理。
五、從而，原告請求被告給付109,200元投資款，及自111年3月5
    日起至清償日止，按年息百分之5計算之利息，為有理由，
    應予准許。逾此範圍之請求要無理由，應予駁回。
六、本件原告勝訴部分，係就民事訴訟法第427條第1項訴訟適用
    簡易程序所為被告敗訴之判決，依同法第389條第1項第3款
    規定，應依職權宣告假執行。
七、訴訟費用負擔之依據：民事訴訟法第79條。
中　　華　　民　　國　　111 　年　　9 　　月　　6 　　日
                  臺灣臺中地方法院臺中簡易庭
                                  法　官　林秉暉
以上為正本係照原本作成。
如不服本判決，應於送達後20日內，向本院提出上訴狀並表明上
訴理由，如於本判決宣示後送達前提起上訴者，應於判決送達後
20日內補提上訴理由書（須附繕本）。如委任律師提起上訴者，
應一併繳納上訴審裁判費。
中　　華　　民　　國　　111 　年　　9 　　月　　6 　　日
                                  書記官  王志伃